【裁判字號】    90,訴,942
【裁判日期】    971114
【裁判案由】    清償借款
【裁判全文】
臺灣臺中地方法院民事判決  90年度訴字第942號
原      告  甲○○
訴訟代理人  劉  喜律師
            高志明律師
被      告  戊○○
            乙○○
共同訴訟代
理人        丁○○
被      告  國票綜合證券股份有限公司豐原分公司
法定代理人  己○○
訴訟代理人  丁○○
            陳文靜律師
複  代理人  蔡子琪律師
當事人間請求清償借款等事件，本院於97年10月16日言詞辯論終
結，判決如下：
    主  文
被告戊○○及被告國票綜合證券股份有限公司豐原分公司應連帶
給付原告新台幣參佰參拾壹萬伍仟元及自民國九十年四月十二日
起至清償日止，按年利率百分之五之計算之利息。
原告其餘之訴駁回。
訴訟費用新台幣伍萬參仟玖佰捌拾貳元由被告戊○○、國票綜合
證券股份有限公司豐原分公司連帶負擔，餘由原告負擔。
本判決原告勝訴部分於原告以新臺幣壹佰壹拾萬元為被告戊○○
、國票綜合證券股份有限公司豐原分公司供擔保後，得假執行；
但被告戊○○、國票綜合證券股份有限公司豐原分公司如以新臺
幣參佰參拾壹萬伍仟元為原告預供擔保，得免為假執行。
原告其餘假執行之聲請駁回。
    事實及理由
甲、程序方面：
一、被告原名稱為「國票聯合證券股份有限公司豐原分公司」，
    嗣後變更名稱為「國票綜合證券股份有限公司豐原分公司」
    ，業經財政部以台財證(二)字第0910142373號函核准，並完成
    變更登記，此先敘明。又被告國票綜合證券股份有限公司豐
    原分公司（下稱國票公司）之法定代理人先後變更為丙○○
    、己○○，經丙○○、己○○先後具狀聲明承受訴訟，依民
    事訴訟法第175條第1項規定，應予准許。
二、原告起訴後追加被告國泰世華商業銀行股份有限公司豐原分
    公司（下稱國泰世華銀行）為被告，經被告無異議而為言詞
    辯論，原告嗣於本院將系爭存款取款憑條之印文送請法務調
    查局鑑定後，原告當庭撤回對被告國泰世華公司部分之訴訟
    ，而被告國泰世華公司對於原告前揭撤回，表示同意，依民
    事訴訟法第255條第1項第1款、第262條第1項之規定定，均
    應准許，故原告撤回對被告國泰世華公司之訴訟即已生撤回
    效力。
三、原告起訴聲明為：被告戊○○、乙○○及國票公司應連帶給
    付原告新台幣（下同）5,398, 000元、及自起訴狀繕本送達
    被告翌日起至清償日止，按年息5%之計算之利息，嗣將訴之
    聲明減縮為：被告戊○○、乙○○及國票公司應連帶給付原
    告3,315,000元、及自起訴狀繕本送達被告翌日起至清償日
    止，按年息5%之計算之利息，依民事訴訟法第255條第1項第
    3款規定，自應予准許。
四、原告於訴訟後階段追加委任關係損害賠償請求權請求被告戊○○、國票公司連帶賠償，本院審酌原告前揭追加雖於訴訟
    後階段始為請求，然前揭委任關係之請求仍可使用本案向來
    審理之事實及證據資料，並無礙被告之防禦及訴訟之終結，
    且可有助於紛爭一次解決，依民事訴訟法第255條第1項第7
    款，應予准許。
乙、實體方面：
一、原告方面：
  (一)因合併而消滅之公司，其權利義務，應由合併後存續或另立
    之公司承受；公司法第73條至第75條之規定，於股份有限公
    司之合併準用之。查宏福證券股份有限公司（下稱宏福公司
    ）豐原分公司為被告國票公司之前身，依法被告國票公司自
    應概括承受宏福公司之一切權利義務，此先予敘明。
  (二)被告戊○○與原告原屬舊識，被告戊○○於民國（下同）87
    年間職司被告國票公司之前身即宏福公司豐原分公司經理乙
    職，建議原告從事股票長期投資，並願以經理之尊代辦開戶
    手續及可親自代原告買入股票云云，原告不疑有他，乃於87
    年4月13日開戶，自87年5月5日起迄同年6月1日，先後以自
    有資金委由被告戊○○代買「台肥」股票共計65張，即6 萬
    5千股。嗣於88年2月，被告戊○○以股市低迷，正是進場時
    機，囑咐其員工於同年月1日對原告重新徵信，並於同年月2
    日，建議原告將集中保管之「台肥」股票當日賣出1000 股
    再行買入，以達到交易10次以上之記錄，進而取得融資資格
    ，俾利原告準備以融資方式，可以用同等金額，比以前買入
    較大量股票，被告戊○○並於88年3月6日親赴原告所經營之
    旅行社辦理融資手續及變更交割銀行印鑑，復向原告表示，
    交割銀行之新印鑑章應由原告保管，唯為融資作業之必要，
    其需暫時保管交割銀行即世華聯合商業銀行（現為國泰世華
    銀行）帳戶之存摺，原告不疑有詐，乃將存摺交付被告戊○○。
  (三)詎原告於88年11月初，因收受台肥公司股東會開會通知，原
    告始發現所承買之股票已被盜賣殆盡。經質之被告戊○○，
    其坦承有盜賣股票之事實，且表明願意出具切結書，唯要求
    於切結書上載明「質借」意旨，並以原告簽名同意係質借為
    條件，始願先交付面額計3,445,000元之支票四紙，以為補
    償。迨88年11月22日，被告戊○○為補償原告損失所交付面
    額100萬元之第一張支票到期，經提示而遭退票，原告以被
    告戊○○有失誠信，欲追究其刑事法律責任，被告戊○○為
    表示償還誠意，請原告毋行告訴，且切毋將其違法情事通知
    宏福公司台北總公司，其願意再行出具切結書承認其未曾向
    原告質借股票，且確有盜賣股票及盜領存款之事實，原告不
    忍毀其前途，仍同意之。然俟88年12月27日止，被告戊○○
    交付之四紙支票，經提示均遭退票，有退票理由書四紙可稽
    。
  (四)原告乃於88年12月24日，親赴宏福公司豐原分公司調閱客戶
    交易明細表，並經查證，始知：被告戊○○自88年3月23日
    起至同年6月22日止未經原告同意，擅自假藉原告之名義，
    將原告設於宏福公司0-000000-0號證券交易帳戶（下稱系爭
    證券交易帳戶）內之「台肥」股票65張賣出，並將賣出之股
    款匯進原告世華銀行豐原分公司0000000000帳號乙種活期存
    款帳戶（下稱系爭存款帳戶）後，隨即在原告帳戶內之股款
    進行炒作股票。又被告戊○○偽刻原告之印章，持之偽造取
    款憑條多次冒領原告系爭存款帳戶之存款，並匯入被告戊○○設於國泰世華銀行豐原分行帳號00000000000號之帳戶（
    下稱戊○○帳戶）內，以供炒作股票之交割款用，期間被告
    戊○○炒作買賣之股票有「亞旭電腦」、「華票」、「台肥
    」等。據上，被告戊○○盜賣上揭股票及冒領存款合計3,31
    5,000元，致原告受有損害，依法被告戊○○應對原告負侵
    權行為損害賠償責任。又原告並援引本件刑事第2審所認被
    告戊○○之犯罪事實為本件侵權行為事實之一部分。原告所
    請求為現款，而非股款，故雖被告戊○○無權代理而逕將原
    告所有台肥股票65張等予以盜賣，現原告本於事後承認被告
    此無權代理行為，俾其溯及既往生效，並因之請求現款之損
    害。
  (五)被告乙○○當時係宏福公司之受僱營業員，其未經原告指示
    或同意，即擅自依被告戊○○之指示將原告所有上開股票辦
    理賣出，且亦沒有在股票買賣成交後將資料通知款券帳簿劃
    撥交割之委託人（即原告），伊只有向被告戊○○報告等情
    。被告乙○○顯違反「證 券商管理規則」第36條第1項第13
    款之規定、「證 券商負責人與業務人員管理規則」第16條第
    2 項第17款之規定及違反台灣證 券交易所股份有限公司營業
    細則第75條第1項、第3項規定。上開被告乙○○怠忽職守之
    行為，違反證券商負責人與業務人員管理規則第18條各款之
    規定，致被告戊○○有機可趁，自與原告所受損害間有相當
    因果關係，被告乙○○依民法第184條第1項前段、第2項、
    及第185條之規定，應與被告戊○○負連帶賠償責任。
  (六)末查，被告戊○○曾於84年間，先後二次因違反證券交易法
    案件，經法院各判處有期徒刑5月，且定應執行刑有期徒8月
    確定，並於87年5月28日易科罰金而執行，依證券交易法第
    53 條第4款規定，不得充任證券商宏福證券公司豐原分公司
    之經理人，且依上開證券負責人與業務人員管理規則第2條
    規定，戊○○不得擔任宏福公司豐原分公司之經理人卻充任
    該證 券商經理人，復違反上開該規則第18條規定。而被告戊○○、乙○○當時分別係被告國票公司之前身宏福公司僱用
    之經理、營業員，被告戊○○藉其職務上之機會盜賣原告之
    股票，並偽刻原告之印章而冒領原告之存款，被告乙○○違
    反法令規定違規為股票之買賣交割，其於執行職務時，不法
    侵害原告權利，被告國票公司自應負僱用人責任。另原告在
    宏福公司開戶，二者間具有委任關係，又原告與被告戊○○
    有委託買入股票之委任關係，故原告與被告國票公司、戊○○間均有委任關係。則依民法第188條第1項、第2項，及依
    民法第528條、第535條、第542條、第544條規定，被告國票
    公司與被告戊○○應負連帶賠償責任，且被告國票公司並依
    修正前即本件被告戊○○行為時之公司法第8條第2項及第23
    條規定，與被告戊○○對原告負連帶賠償之責，並請求鈞院
    任擇一有理由者，為原告勝訴之判決。
  (七)對被告抗辯之陳述：
  (1)被告戊○○有原告主張之侵權行為或違反委任契約致原告受
    有損害：
    原告並未全權委託被告戊○○出賣股票及提領原告世華銀
      行豐原分行內之存款，而被告戊○○盜賣股票及盜領存款
      等情，原告已於89年1月6日向台中地檢署提起告訴（89年
      度偵字第10804號侵占案件），案由檢察官提起公訴，並
      經台灣高等法院台中分院判處有期徒刑10月並減為5月。
    被告戊○○所稱係向原告「質借」股票云云，與被告戊○○於88年11月24日所書立切結書內容不符。查以被告戊○○之社會歷練及地位，對證券買賣又富專業，故其若無盜
      賣原告股票，豈有在88年11月24日期之切結書上簽名及捺
      指印之理，足見被告戊○○所辯「質借」云云，純係卸責
      之詞。
    被告戊○○迄今尚無法證明其有經原告授權出賣本件股票
      ，亦無法證明其有經原告同意而借用股票出售所得款項，
      則被告戊○○應對原告負損害賠償責任。
    又被告戊○○於89年2月9日在台中地檢署89年度他字第
      467 號侵占案中，雖抗辯稱：因金錢周轉吃緊，在88年3
      月間向原告借65張台肥股票，及稱取款條是伊分次請原告
      蓋章，伊拿取款條到原告公司去蓋云云。但查，依原告之
      出入境資料顯示，其中有二次係原告出國期間，足見被告
      戊○○所稱其有拿取款憑條給原告親自蓋章云云，絕非事
      實。
    本件被告戊○○行為，依刑事判決係戊○○偽刻印章使用
      並盜領存款行為，因而有侵占及偽造私文書行為。本件民
      事，原告主張被告戊○○係偽刻印章盜領存款，退萬步言
      ，被告戊○○「盜用印章」盜領存款，亦屬侵權行為，故
      被告應予賠償。
  (2)被告乙○○執行業務確有過失，對原告有侵權行為：
    被告乙○○於89年10月19日在台中地檢署89年度偵字第
      1080 4號侵占案中，承認伊在擔任宏福公司營業員時．因
      違反受理非本人，未見客戶委任書之代理人買賣有價證券
      ，被台灣證交所停止一個月，又伊並沒有在股票買賣成交
      後將資料通知款券帳簿劃撥交割之委託人（即原告），伊
      只有向被告戊○○報告等情。
    被告乙○○係原告往來之營業員，依台灣證券交易所股份
      有限公司營業細則第18條第2項規定，其對台灣證券交易
      所股份有限公司章程、本營業細則、市場公告及其他規定
      悉應遵守，不得諉為不知。是其於被告戊○○第一次無權
      代理盜賣原告所有「台肥」股票65張之行為外，倘「遇有
      原告帳戶股票買賣交易業務」情事，理應受原告指示為之
      ，並於買賣股票後向原告回報，始為正辦，何能謂「其所
      為受理原告股票買賣交易業務，均係受被告戊○○指示為
      之，買賣股票後均僅向被告戊○○回報，其餘渠則皆不知
      情」云云。
    據上，被告乙○○未受原告指示，亦未有原告授權委任被
      告戊○○代為出賣股票之委任書，即逕依被告戊○○指示
      而出賣原告之本件股票，被告乙○○有受理非本人且未具
      客戶委任書之代理人買賣有價證券之情事，明顯違反證券
      管理規則第36條第1項第13款、證券商負責人及業務人員
      管理規則第16條第2項第17款、台灣證券交易所營業細則
      第75條第1項之規定。
    又被告乙○○未在出賣股票後，將成交資料通知原告，則
      被告乙○○對款券帳簿劃撥交割之委託人即原告，於成交
      後未將受託買賣資料通知原告，違反台灣證券交易所股份
      有限公司營業細則第75條第3項規定。此有台灣證券交易
      所股份有限公司89年6月28日函及89年4月10日函可佐。
   本件經原告函請  財政部證券暨期貨管理委員會就宏福公
     司違反證券交易法等事予以糾正，經證期會囑託台灣證券
     交易所股份有限公司派員查核，營業員即被告乙○○已出
     具聲明書，坦承受被告戊○○指示，多次盜賣原告所有之
     股票。是被告乙○○違反上開證券商負責人與業務人員管
     理規則第18 條各款規定，致被告戊○○有機可趁，自與原
     告所受損害間有相當因果關係，而應對原告負連帶賠償責
     任。
  (3)原宏福公司違反證券交易法第53條第4款規定，聘任被告戊○○為豐原分公司經理人，致對原告有侵權行為：
    依被告戊○○於90年1月4日在台中地檢署89年度偵字第
      1420 9號侵占案中，已承認稱：渠是協助宏福公司豐原分
      公司經理殷格惇成立豐原分公司，幫忙拉攬客戶等情。而
      事實上被告戊○○則為擔任宏福證券公司豐原分公司經理
      之職務，且被告戊○○所領薪津尚比殷格惇還高。
    又依台灣證券交易所股份有限公司89年4月10日函，宏福
      公司係僱用被主管機關解除職務人員戊○○執行豐原分公
      司經理人之部分權限，且並未向台灣證券交易所股份有限
      公司申報登記，亦違反「證券商負責人與業務人員管理規
      則」第10 條第2項之規定。倘宏福公司豐原分公司對內控
      管得宜，本件何來發生被告戊○○「偽造原告印鑑章」盜
      領存款之情事，是其不作為即宏福公司豐原分公司不能聘
      用被告戊○○卻仍予聘用，致被告戊○○為本件侵權行為
      ，進而致原告受損害，其間是有相當因果關係。
    宏福證券不僅非法僱用被告戊○○且委以經理職稱對外使
      用，並執行經理職權及辦理受託買賣業務，如此恰似客運
      公司僱用屢次重大違規肇事被吊銷駕照者為駕駛，置乘客
      生命於不顧。況宏福證券豐原分公司殷格淳僅為人頭經理
      實際公司主管職務者為戊○○執行。再者，宏福證券致台
      灣證券交易所說明書亦承認豐原分公司經理為戊○○，故
      宏福證券公司自應負連帶賠償責任。
  (4)被告國票公司應對原告負連帶賠償責任：
    依上開台灣證券交易所股份有限公司營業細則第18條第1
      項「證券商受僱人到外執行業務，及在本公司市場所為之
      一切行為，證券商應負完全責任。」之規定，被告國票公
      司豐原分公司應對本件被告戊○○侵權行為負完全責任，
      並依修正前即本件被告行為時之公司法第8條第2項及第23
      條規定，與被告戊○○負連帶賠償之責。
    按「民法第188條第1項所稱『執行職務』，以行為之外觀
      斷之，凡受僱人之『行為外觀』具有執行職務之形式，或
      客觀上足以認定其為執行職務者，就令其為濫用職務之行
      為、迨於執行職務之行為，亦應涵攝在內。」有最高法院
      94年度台上字第173號判決可稽，是依最高法院見解所示
      ，營業員的代客操作行為，包括保管印鑑、存摺；丙種墊
      款；盜賣行為；侵占股款等行為，均屬職務上之行為，被
      告國票公司豐原分公司是僱用人，未盡到相當監督、注意
      之責任，顯有所疏失，依民法第188條第1項規定，自應對
      原告負連帶賠償責任。
    另依宏福公司於89年3月3日向台灣證券交易所股份有限公
      司提出說明書時，亦承認：88年4月3日該公司豐原分公司
      營業員乙○○接受該分公司經理戊○○指示於林君委託賣
      出亞旭118張，原告未出具委任書委託被告戊○○買賣股
      票，且營業員乙○○於當日中午12時6分未回報投資人即
      原告，只是回報予戊○○等情；宏福公司於同日說明書並
      稱：被告戊○○於86年9月9日到職，負責籌備豐原分公司
      ，豐原分公司於86年12月26日開業，被告戊○○於89年1
      月31日離職，當初任用被告戊○○以迄離職之日止，因被
      告戊○○為遭解除職務人員，但宏福公司未依規定向台灣
      證券交易所股份有限公司申報等情。且因被告戊○○、乙○○及宏福公司違反上述規定，致遭財政部證券暨期貨管
      理委員會予以行政處分。被告戊○○、乙○○二人於行為
      時，均受僱於國票公司之前身宏福公司豐原分公司，屬民
      法第224條之使用人。嗣國票公司概括承受宏福公司之一
      切權利義務，則被告國票公司豐原分公司依民法第224條
      前段規定，自應就被告戊○○、乙○○上揭之侵權行為，
      連帶負賠償責任。
  (5)宏福公司有違反與原告間之委任契約致原告受有損害:
    查原告於97年4月13日在宏福公司豐原分公司開戶，宏福
      公司同意在原告為下單後，為原告購入或賣出所委託買入
      或賣出之股票，則原告係委任人，宏福公司豐原分公司係
      允為處理之受任人，且雙方已簽訂契約，故成立民法第
      528條之委任關係。因宏福公司豐原分公司之受僱營業員
      被告乙○○，未由原告出具委任書授權被告戊○○出賣股
      票，被告戊○○並未出具原告委託書，但被告乙○○卻違
      反受理，而片面接受被告戊○○下單，致將原告戶內股票
      ，於88年3月23日遭被告戊○○指示被告乙○○賣出台肥
      股票65張、於88年3月26日賣出華票股票50張、賣出亞旭
      股票30張，且遭被告戊○○領取股款，致原告受有購入價
      格3,203,000元之損害。另被告戊○○將原告帳戶內之存
      款全部領取，使原告另受有112,000元損害，合計受
      3,315,000元損害。
   原告委任宏福公司豐原分公司買賣股票，該公司有向原告
     收取費用，依民法第535條規定，宏福公司豐原分公司應負
     善良管理人之注意義務。又按受任人因處理委任事務有過
     失，或因逾越權限之行為所生之損害，對於委任人應負賠
     償之責。查因被告乙○○、戊○○上述行為，致原告受有
     損害，且被告乙○○有過失，戊○○有故意行為，故依法
     宏福證券豐原分公司應對原告負賠償責任。嗣因宏福公司
     豐原分公司為被告國票公司所合併，故國票公司概括承受
     宏福公司一切權利義務，則被告國票公司自應賠償原告。
  (6)原告所受之損失為3,315,000元：
    原告88年3月23日現股賣出台肥公司股票65張，每股為51
      元，共得款3,315,000元。所得款為作為委託被告戊○○
      購買股票之金錢來源。
    原告係委託被告戊○○購買股票，但並未委託出賣股票，
      被告戊○○並未經原告同意，被告戊○○即擅自以原告之
      帳戶從事買賣行為，並擅自盜領原告在世華銀行豐原分行
      帳戶內款項。
  (八)聲明：(1)被告戊○○、乙○○及國票公司應連帶給付原告3,
    315,000元、及自起訴狀繕本送達被告翌日起至清償日止，
    按年息5%之計算之利息。(2)原告願供擔保，請准宣告假執行
    。
二、被告戊○○方面：
  (一)原告委託伊買賣股票，雙方約定賺錢雙方對分，若虧錢則由
    被告戊○○負責。系爭帳戶內之股票買賣都是事先經原告同
    意所為，而股票賣出也是原告同意借給伊，提領現金則是將
    賣出股票的錢提領出來，後來發生金融風暴，才發生虧損。
    原告委託伊買賣股票，原則上均係以原告帳戶內的錢買股票
    ，如果不夠，由伊先行墊款，匯錢進原告帳戶內，等賣完股
    票，拿回買股票的錢。
  (二)被告戊○○並未保管原告之存摺，每次領錢時，告訴人將存
    摺交給伊，伊請告訴人蓋用印鑑後、領完錢後，再將存摺交
    還告訴人。拿取款條給原告蓋章時，原告都知道到哪些部分
    是他的錢，哪些部分是伊墊款，所以取款條都是伊寫好金額
    拿給告訴人蓋章，伊並沒有偽造取款條。伊所提領的款項都
    是用來買賣交割之用，到最後原告說要結束系爭帳戶，被告
    戊○○才請公司的人將最一筆8,000元提領出來，由被告戊○○將款項連同項鍊一條拿到原告公司交給原告。
  (三)當初原告與伊約定，如果原告以後要賣台肥股票，就以當時
    賣掉之價格做清算，如低於原告交給伊之價格，就要賠原告
    價差。後來發生開發弊案，無法繼續操作，所以伊才簽立88
    年11月9日之切結書，並以原先賣掉台肥股票的價格，簽發
    支票給原告。當初雙方約定要先賣掉台肥股票才有錢買其他
    股票，才改成融資帳戶，原告係全權委託伊買賣股票，並不
    必向原告報告。88年11月24日切結書是原告逼迫伊簽寫的，
    否則原告要告伊，伊為了保住工作才簽立切結書。
  (四)聲明：(1)原告之訴及假執行之聲請均駁回。(2)如受不利判決
    ，願供擔保免為假執行。
三、被告國票公司方面：
  (一)被告戊○○並無原告主張之侵權行為：
  (1)被告否認原告所指其將世華聯合商業銀行存摺交由戊○○保
    管，亦否認被告戊○○盜刻、盜用原告印章等情事。原告僅
    空言泛稱被告戊○○偽造取款憑條、盜賣股票與盜領股款，
    迄今未提出任何證據以實其說，應認原告未對其有利之事實
    盡舉證責任，原告之主張洵屬無據。
  (2)依原告之系爭證券帳戶之交易明細表所示，每筆買進資金均
    有相應之賣出股票得款作為交割款，設若如原告主張，僅委
    託被告戊○○買入股票，未委託賣出，試問被告戊○○何來
    足額資金為其購入股票？易言之，被告戊○○係受原告指示
    賣出股票，將所得股款再依原告指示買入指定之股票，由此
    資金流動足以說明被告戊○○並無盜賣股票行為。
  (3)再者，「88年3月25日、88年3月31日、88年4月7日、88年6
    月24日及88年10月21日世華聯合商業銀行活期（儲蓄）存款
    取款憑條上之『甲○○』印文」，與原告於「世華聯合商業
    銀行存戶印鑑卡上『甲○○』印文」比對下，二者形體疊合
    符合，有法務部調查局鑑定報告可稽，且原告亦自承係由其
    自行保管系爭銀行印鑑章，足證被告戊○○於每次取款時，
    係由原告親自用印後，再將取款條交由被告戊○○，被告戊○○並無原告所指盜刻印章情事。被告戊○○先後於88年3
    月25日、88年3月31日、88年4月7日、88年6月24日及88年10
    月21日將取款條交付原告用印，實係被告戊○○依原告指示
    買入股票，因原告帳戶餘額不足，乃由被告戊○○代墊款項
    ，事後原告再將親自用印之取款條交由被告戊○○以作為清
    償前揭墊款債務，豈料，原告因投資失利，竟將數檔股票買
    賣差價之損失，空言指稱係被告戊○○盜賣股票及盜領股款
    ，藉由求償以填補其投資損失，其行為全無可取。
  (4)被告戊○○於88年11月24日所出具之切結書內容不實，理由
    如下：
    無其上記載之「私刻變更銀行印鑑」情事：刑事庭證人何
      秀麗、乙○○均證述係「何秀麗」、「乙○○」親往原告
      處變更印鑑（參被證十、十一）。原告起訴狀證七之切結
      書內容所指「並『私刻印章』變更其世華銀行豐原分行帳
      戶印鑑」為不實。
    金額部分：刑事判決計算之結果亦肯認雙方系爭者僅為「
      台肥」65張，標的股票竟同88年11月9日之質借切結書，
      此點如何取捨，刑事判決卻置之不論，足88年11月24日切
      結書之內容不實，乃因原告投資失利，逼迫戊○○簽署切
      結書，應以88年11月9日之切結書內容為真正。
    況切結書除被逼簽外，事後更遭偽造，按被告戊○○被逼
      簽時曾把其中之「私刻印章」等字畫掉。原告告訴後影本
      竟然還有。請原告提出正本。
  (5)刑事判決認為被告戊○○業務侵占，如被告戊○○要侵占股
    款，則一開始把股票全賣，再將股款全數領出，一走了之即
    可。實無任何動機需要買買賣賣，此點刑事判決卻亦置之不
    論。
  (6)從股票及資金流向來看：縱原告有任何損失，亦係來自股票
    之買賣失利。所謂損失不論原告主張之3,315,000元或被告
    戊○○證五號記載之3,445,000元，從無分毫入被告戊○○
    之口袋，此可從逐筆的股票買賣，一買一賣間看出，且每筆
    買進都需付款，原告何曾付款？原告起訴狀主張其買入之「
    亞旭」、「華票」、「台肥」等遭盜賣，一、可顯示其承認
    該等股票買入之效力，二、該等股票均係由被告戊○○代操
    賣出得款為給付，雖一買一賣間有跌價損失，惟被告戊○○
    並未將賣出得款侵為已有，亦可顯見。原告主張侵權行為，
    實屬無據。
  (7)由上揭法務部調查局鑑定報告報告足證，被告戊○○並無偽
    造原告印章情事，系爭取款憑條確係由原告親自用印，既由
    原告授權被告戊○○取款，則實際取款日期即與原告入出境
    日期無涉，是以，原告僅以入出境日期即斷論被告戊○○並
    無將取款憑條交由其親自蓋章，自不足採。
  (二)被告乙○○並無民法第184條不法侵害原告權利之行為：
    (1)原告自認於現股交易時，被告戊○○即多次代理原告下單
      ，且原告亦知悉並授權予被告乙○○下單，原告亦從未告
      知代理權之終止或限制，故被告乙○○相信被告戊○○仍
      有代理權。原告僅空言指稱其股款遭盜領係因被告乙○○
      代為下單所致，未能證明其間有何因果關係。
    (2)又直接受非本人下單，亦僅違反行政命令，對此主管機關
      自有處分。而民事責任，有民法之構成要件需合致，而當
      時我國證券交易市場上散戶請營業員代操者盛行，接受非
      本人下單者，並不代表每筆交易都有損害，有獲利者亦彼
      彼皆是，可證此與原告主張之損害無相當因果關係，況且
      ，依款券分離制度，縱認原告主張受有損害屬實（惟被告
      否認之），其損害發生時點係於其股款存入銀行後遭盜領
      時，亦與被告乙○○無涉，故原告主張被告乙○○於執行
      職務有過失侵害原告之權利，實無理由。
    (3)被告乙○○與其他當事人無任何私誼，對於下單內容無從
      過問，亦無能力過問，更亦無任何利益。對於原告股票之
      買或賣均係接受原告之委託人（即被告戊○○）指示下單
      ，至於為何要買或賣，被告乙○○均無從過問，無能力過
      問，若論被告乙○○需負共同侵權責任，則交易所撮合成
      交人員豈不也為共同侵權行為人，原告之主張，實屬無據
      。況原告對被告乙○○亦曾提出刑事告訴，而為檢察官不
      起訴，顯見其主張不實。
  (三)原宏福公司並無違反證券交易法第53條第4款規定，聘任被
    告戊○○為豐原分公司經理人，致對原告有侵權行為，是被
    告國票公司自不需依公司法第8條、第23條、民法第188條對
    原告負連帶損害賠償責任：
  (1)按90年11月12日修正前公司法第29條規定：「公司得依章程
    規定置經理人，經理人有二年以上時，應以一人為總經理，
    一人或數人為經理。經理人之委任、解任及報酬依左列規定
    定之：…三、股份有限公司須有董事過半數且同意。…」且
    修正前公司法第31條僅規定：「經理人之職權，除章程規定
    外，並得依契約之訂定。」由此足見，任職股份有限公司之
    經理人，必須經由董事會過半數同意選任後，方有公司法第
    8條第2項於執行職務範圍內為公司之負責人適用。
  (2)次按，90年11月12日修正前公司法第402條規定：「公司經
    理人之委任、解任、調動，應於到職或離職後十五日內，將
    左列事項，向主管機關申請登記：一、經理人之姓名、職稱
    、住所或居所。二、經理人是否股東或董事。三、經理人到
    職或離職年、月、日。」且公司之登記及認許辦法第9條亦
    明定：「公司經理人之委任或解任，應於到職或離職後十五
    日內，將下列事項，向主管機關申請登記：一、經理人之姓
    名、住所或居所、身分證統一編號或其他經政府核發之身分
    證明文件字號。二、經理人到職或離職年、月、日。」據此
    ，股份有限公司經由董事會決議選任經理人者，須向經濟部
    商業司登記，方為公司法所稱之經理人。
  (3)經查，88年3月23日起迄88年6月22日期間，被告國票公司豐
    原分公司登記之經理人為殷格惇，從未以董事會選任被告戊○○為經理人，亦未見原告提出被告確有選任被告戊○○為
    公司法上經理人之證據以實其說，應認其主張洵屬無據。
  (4)其次，原告提出89年偵字第14209號訊問筆錄（請參原告97
    年8月27日言詞辯論意旨狀證十七），被告戊○○係答稱：
    「…我是協助豐原分公司經理殷格惇…」，並非自認係屬公
    司法上所稱之經理人，原告據此稱被告國票公司有選任戊○○為經理人，乃顯有誤解。
  (5)再者，自台灣證券交易所股份有限公司89年4月10日台證（
    八九）交字第300148-1號函可得，證交所並非係因被告國票
    公司豐原分公司任命被告戊○○為被告公司之經理人而為行
    政處分，被告公司當時經理確係為殷格惇，僅係因被告戊○○執行部分非業務人員之職務而遭致處分，與原告是否受有
    損害無涉。
  (6)至於，被告戊○○雖事後自知違反行政命令及公司規定，已
    自行辭職，主管機關亦已為行政處分，惟被告國票公司否認
    有聘任被告戊○○為豐原分公司經理人，況查，若原告主張
    受有損害屬實，亦係其自行私下委託被告戊○○代操股票所
    招致，與是否違反行政命令係屬二事，即違反行政命令與原
    告主張受有損害間並無因果關係，不容原告任意空言指摘。
    綜上，被告國票公司自始即無登記以被告戊○○為公司法上
    之經理人，原告主張被告依公司法第23條規定負連帶損害賠
    償責任，自不足採。
  (四)宏福公司並無違反與原告間之委任契約致原告受有損害：
  (1)原告於87年4月13日與被告國票證券公司訂有委託被告買賣
    有價證券及集中保管證券存摺登錄作業之契約，同時簽立「
    委託人印鑑存摺自行保管聲明書暨交割款券轉撥同意書」，
    並約明：「本人聲明願遵守證券法令之規定，不將原留印鑑
    、款項、存摺（含一般銀行存摺與集保公司存摺）或有價證
    券交由貴公司員工保管或與其有借貸金錢或股票情事，否則
    因此項之糾葛或損害，願自行負責，概與  貴公司無涉。」
  (2)經查，原告違反委託人印鑑存摺自行保管聲明書暨交割款券
    轉撥同意書之約定，另行私下與被告戊○○訂立「全權委託
    由戊○○代為有價證券買賣之契約」，原告主張受有損害者
    ，係因被告戊○○是否有違反私下委任（託）契約所致，與
    是否違反原告與被告國票證券公司間委託被告買賣有價證券
    及集中保管證券存摺登錄作業之契約，係屬二事，不容原告
    任意空言指摘混淆。
  (3)原告僅空言主張被告國票公司與原告有委任關係，對原告應
    負賠償責任，卻未依民事訴訟法第266條規定詳載其主張之
    事實及理由，亦未見其舉證以實其說，應認其主張被告依委
    任關係負有賠償之責，實不足採。
  (五)被告戊○○前揭買賣股票及領款行為，係經原告授權：
  (1)原告業已自承「其委託戊○○買入股票」、「將集保之65
    張台肥股票賣出後，再以融資買進65張台肥股票，剩餘之款
    項再用來買其他的股票。我原本心中有設定10檔的股票，但
    是沒有特定哪一支，我問戊○○哪一支可以買，他就建議我
    買華票跟亞旭，我就委託將上開餘額去購買華票跟亞旭」等
    語，足證被告戊○○確實受原告之委託，授權由被告戊○○
    代為買賣股票。
  (2)其次，上揭鑑定報告已明示「世華聯合商業銀行活期（儲蓄
    ）存款取款憑條上之甲○○印文，與原告於世華聯合商業銀
    行存戶印鑑卡上甲○○印文比對下，二者形體疊合符合」，
    原告亦自承「我沒有交付印章給戊○○」（參97年9月22 日
    言詞辯論筆錄）均足以證明係原告親自用印系爭五紙取款條
    ，授權由被告戊○○提領銀行款項，待被告戊○○將款項取
    回後，再依其私下約定分帳，即若有盈餘，雙方利潤各半，
    若有損害，則由被告戊○○負責，且被告戊○○若有待墊款
    項代原告買入股票者，亦由銀行取回款項互為抵銷，故本件
    原告主張被告戊○○盜刻印章，未授權其買賣股票及提領款
    項，委不足採。
  (六)被告戊○○受原告私下委託代為操作買賣股票，並非屬執行
    職務之行為：
  (1)原告已簽署「委託人印鑑存摺自行保管聲明書暨交割款券轉
    撥同意書」，明知不得將原留印鑑、款項、存摺交由被告公
    司員工保管，亦不得與被告公司員工有借貸金錢或股票情事
    。
  (2)按臺灣高等法院暨所屬法院94年法律座談會民事類提案第3
    號法律問題之審查意見為：「如甲證券公司能證明客戶丙知
    悉不得將印鑑、存摺交付營業員乙而仍為交付者，則甲證券
    公司之抗辯為可採。」，亦即討論意見甲說：「…證券經紀
    商為受託買賣有價證券而僱用營業人員為直接有關有價證券
    買賣之行為者，必該營業人員因執行與有價證券買賣有關之
    行為而不法侵害他人之權利者，始得令證券經紀商與該營業
    人員負連帶賠償責任，倘係營業人員個人之犯罪行為而無關
    有價證券買賣之職務者，尚難謂係因執行職務而不法侵害他
    人之權利。依證券商負責人與業務人員管理規則第2條規定
    ，業務人員之職務係為證券商從事有價證券之承銷、買賣之
    接洽或執行。同規則第18條第11款復明定證券商之負責人及
    業務人員執行職務應本誠實及信用原則，不得挪用或代客戶
    保管有價證券、款項、印鑑或存摺。乙違反規定代客戶丙保
    管股票、印章，而盜賣丙股票，侵吞款項，係個人犯罪行為
    ，縱其係在甲公司營業場所及營業時間內操作，亦不能謂乙
    行為係為甲執行買賣有價證券之職務行為，甲之抗辯可採。
    （最高法院92年度台上字第485號判決參照）。」
  (3)依原告與被告公司開戶契約第1條、第3條及臺灣證券交易所
    股份有限公司營業細則第79條規定，所謂客戶委託證券經紀
    商買賣股票，係每次均指定標的、單價與數量之委託，不包
    含全權委託方式。原告並未與被告國票公司約定得以全權委
    託方式交易股票，本件原告係全權委託被告戊○○代為買賣
    股票，至於原告全權委託被告戊○○代為買賣股票，依上揭
    開戶契約、證交所營業細則規定，此一委任契約係屬被告戊○○於被告國票公司限制職務之範圍，亦不屬於原告與被告
    國票公司約定之契約範圍。
  (4)我國現行有價證券之買賣係採取款券分離制度，用意即在避
    免證券商及其從業人員盜賣投資人之股票及盜用其資金款項
    ，投資人若善盡善良管理人之注意義務，妥善保管自己之銀
    行存摺及印鑑，未交付他人，則證券商或其從業人員縱使有
    盜賣有價證券之情事，亦無法取得任何款項。本件原告委託
    被告戊○○將股票賣出之行為與原告主張存於銀行帳戶之股
    款遭盜領即無因果關係，況且，原告於簽署「委託人印鑑存
    摺自行保管聲明書暨交割款券轉撥同意書」時，即已明知不
    得將原留印鑑、款項、存摺交由被告國票公司員工保管，亦
    不得與被告國票公司員工有借貸金錢或股票情事，若原告主
    張私下將存摺交由被告戊○○保管並遭其盜領屬實（惟被告
    否認之），依上揭實務見解，其股款被盜領係被告戊○○個
    人之犯罪行為而無關有價證券買賣之職務，亦非屬被告國票
    公司執行業務之範圍。
  (5)原告再主張被告依台灣證券交易所股份有限公司營業細則第
    18 條第1項「證券商受僱人到外執行業務，及在本公司市場
    所為之一切行為，證券商應負完全責任。」應就被告戊○○
    侵權行為負完全責任，惟查，上揭規定仍係以「受僱人執行
    業務」作為適用前提，本件原告全權委託被告戊○○代操股
    票，非被告戊○○於被告國票公司執行業務範圍，若原告主
    張私下將存摺交由被告戊○○保管並遭其盜領屬實（惟被告
    否認之），其股款被盜領係個人之犯罪行為，亦非屬被告國
    票公司執行業務之範圍。原告主張被告國票公司應負完全責
    任等語，洵不足採。
  (6)再者，依被告戊○○於88年11月9日簽署之切結書可得，本
    件係原告投資失利，逼迫被告戊○○簽立「質借」台肥股票
    之切結書，作為股票跌價損失之補償，然此一私人委任、借
    貸關係亦非屬被告戊○○於被告國票公司之執行業務範圍。
  (七)被告國票公司對於被告戊○○及乙○○已盡選任監督之責：
  (1)依被告戊○○於88年11月9日簽署之切結書可得，係被告戊○○向原告「質借」台肥股票，此一私人借貸契約非屬被告
    戊○○於被告公司執行業務範圍，被告公司無由代為選任監
    督。
  (2)其次，原告與被告戊○○私下成立全權委託之委任契約，非
    屬被告戊○○於被告公司執行業務範圍，被告公司無由代為
    選任監督。
  (3)被告國票公司交由原告簽立「委託人印鑑存摺自行保管聲明
    書暨交割款券轉撥同意書」，無非係監督員工不得有保管客
    戶印鑑、存摺及私人借貸關係，惟查，原告竟違反此一約定
    ，擅自委託被告戊○○代為操作有價證券，若其主張損害屬
    實，亦係其違反約定招致，應認被告國票公司已盡選任監督
    之責。
  (4)況且，現行有價證券之買賣係採取款券分離制度，作為證券
    商監督其從業人員，避免其於盜賣投資人之股票後盜用其資
    金款項，本件縱認原告受有損害，亦係於委託買賣股票交割
    後，股款撥入原告指定銀行帳戶時發生，與被告國票公司監
    督員工進行買賣股票無涉，故本件被告國票公司就被告戊○○買賣有價證券及集中保管證券存摺登錄作業等事，實已盡
    選任監督之責。
  (八)被告若對原告有侵權行為，原告得請求之損害賠償金額：
  (1)依款券劃撥制度，股票賣出即變現以現金形態存於銀行，銀
    行即起算利息予存戶，原告並未即受有損害，需有他人領出
    侵占後始有損害問題，異言之本案股票賣出行為與原告所稱
    損害間並無相當因果關係。本案股票賣後，股款即存於國泰
    世華銀行，並非被告國票公司保管，原告之銀行存摺亦非被
    告國票公司保管，被告國票公司並非該銀行，如原告主張受
    有損害屬實（惟被告否認之），則其損害係發生於盜領股款
    時，與被告無涉。
  (2)其次，原告起訴主張被告戊○○盜賣「台肥、亞旭、華票」
    等股票，致其受有損害，惟查，既然原告承認「台肥、亞旭
    、華票」等股票買入之效力，復未能舉證有支付其交割款項
    ，由此可知，被告戊○○係以其代操賣出股票之得款，作為
    給付買入股票之款項，而無侵占賣出股票之得款，縱認原告
    受有損害，應係被告戊○○代操投資失利所致，原告本應循
    彼間委任關係求償，卻逼迫被告戊○○簽立「質借台肥股票
    65張」以及「盜領存款」之切結書，欲藉由民法第188條規
    定命被告國票公司負僱用人責任。
  (3)退步言，如原告主張盜賣股票屬實，則其主張於88年3月23
    日以現股賣出台肥公司股票所得3,315,000元，作為被告戊○○購買股票之資金來源，因嗣後被告戊○○依原告指示，
    運用此3,315,000元分批所購入台肥、亞旭、華票等股票遭
    其盜賣（被告否認之），是以，原告損害至多僅為其委託授
    權被告戊○○購買股票之資金3,315,000元。是以，本件係
    原告與被告戊○○因私人委任關係有債務不履行之損害賠償
    ，原告指稱係被告戊○○盜領股款而請求侵權行為損害賠償
    ，洵不足採。
  (九)末查，原告簽署「委託人印鑑存摺自行保管聲明書暨交割款
    券轉撥同意書」時，即已明知不得將原留印鑑、款項、存摺
    交由被告公司員工保管，亦不得與被告公司員工有借貸金錢
    或股票情事，如原告主張私下將存摺交由被告戊○○保管屬
    實，則其不思循此正當合法程序進行交易，卻故意擅自私下
    委託被告戊○○從事股票交易，而違反上揭同意書之約定將
    存摺交付他人，自陷自有財產遭他人盜領之風險，進而讓被
    告戊○○有可趁之機，足證，原告違背約定將其銀行存摺交
    付他人為本件原告主張損害發生或擴大之主要原因，原告對
    於本件損害之發生與有過失。懇請  鈞院免除或減輕被告國
    票公司之賠償金額。
  (十)聲明：(1)原告之訴及假執行之聲請均駁回。(2)如受不利判決
    ，願供擔保免為假執行。
四、被告乙○○方面：
  (一)伊只是受被告戊○○指示代為下單買賣股票，並不了解原告
    與被告戊○○之關係。
  (二)聲明：(1)原告之訴及假執行之聲請均駁回。(2)如受不利判決
    ，願供擔保免為假執行。
五、兩造經法院整理並簡化爭點，其結果如下：
  (一)兩造不爭之事項：
  (1)被告戊○○於87年5月間任職宏福公司豐原分公司業務經理
    。
  (2)被告戊○○於87年5月間，介紹原告至宏福公司開立世華銀
    行系爭帳戶，作為股票買賣之用。原告88年2月間經由被告
    戊○○建議，將股票交易帳戶改為融資帳戶，以便買入更多
    股票，經原告同意後，設立系爭融資帳戶，並辦理變更印鑑
    。
  (3)被告戊○○為下列買賣股票及領款之行為如附表(一)所示。
  (4)前揭5張取款憑條上之印文與原告於國泰世華銀行之印鑑卡
    上印文相符。
  (5)原告於前揭辦理融資帳戶及變更印鑑後，將國泰世華帳戶之
    存摺交與被告戊○○保管。
  (6)88年4月7日原告出國，不在國內。
  (7)被告戊○○曾於88年11月9日簽立切結書，其中載明：被告
    戊○○向原告質借65張台肥股票，每股以53元計算，共需付
    3,445,000元，被告戊○○共開立票載發票日88年11月22日
    88年12月13日、88年12月20日面額各100萬元支票各1紙及票
    載發票日88年12月27日、面額445,000元支票1紙交予原告兌
    現，若此期間，台肥股價超出53元，再按時價補足差額等語
    ；嗣前揭支票屆期，均於同日退票。被告戊○○復於88年
    11月24日簽立切結書，其中載明：被告戊○○因一時糊塗，
    未徵得原告同意即變賣原告宏福證券公司名下股票，並私刻
    印章變更其世華銀行豐原分行帳戶印鑑，盜領存款，今蒙甲○○先生寬容，暫時不予追究，被告戊○○保證於88年12月
    31日前清償所有債務，絕無食言等情。
  (二)兩造爭執之事項：
  (1)被告戊○○有無原告主張之侵權行為或違反委任契約致原告
    受有損害？
  (2)被告乙○○是否違反證券管理規則第36條第1項第13款、證
    券商負責人及業務人員管理規則第16條第2項第17款、台灣
    證券交易所營業細則第75條第1 項之規定，對原告有侵權行
    為？
  (3)原宏福公司是否違反證券交易法第53條第4款規定，聘任被
    告戊○○為豐原分公司經理人，致對原告有侵權行為？另被
    告國票公司是否依公司法第8條、第23條、民法第188條應對
    原告負連帶損害賠償責任？宏福公司是否有違反與原告間之
    委任契約致原告受有損害？
    被告戊○○前揭買賣股票及領款行為，是否經原告授權？
    被告戊○○若未經授權，是否為執行職務之行為？
    被告國票公司是否已盡選任監督之責？
  (4)原告若得請求損害賠償，金額為何？
  (5)原告對於損害之發生是否與有過失？過失程度為何？
六、本院得心證之理由：
  (一)原告主張：被告戊○○於87年5月間任職宏福公司豐原分公
    司業務經理；被告戊○○於87年5月間，介紹原告至國票公
    司之前身宏福公司開立國泰世華銀行系爭存款帳戶，作為股
    票買賣之用，原告88年2月間經由被告戊○○建議，將股票
    交易帳戶改為融資帳戶，以便買入更多股票，經原告同意後
    ，設立系爭證券交易帳戶，原告並辦理國泰世華銀行系爭帳
    戶之變更印鑑程序等情，業為兩造所不爭，故應堪採信。
  (二)被告戊○○、乙○○並無盜賣股票之侵權行為：
    原告雖主張伊僅委託被告戊○○買入華票、亞旭等股票，並
    未委託被告戊○○出賣股票等情，被告戊○○則主張原告與
    伊約定，由伊代為操作買賣股票，如有賺錢雙方對分，如有
    虧錢則由被告戊○○負擔等情。經查：
  (1)被告戊○○使用原告所有系爭股票交易帳戶及國泰世華銀行
    帳戶進行如附表(一)所示之買賣股票行為等情，已有系爭股票
    交易帳戶之、原告國泰世華銀行之交易憑單及被告戊○○存
    摺影本為證，且為兩造所不爭，故應堪採信。
  (2)原告於提出刑案告訴之初，一再陳稱並未同意被告戊○○出
    賣其所有65張台肥股票，係被告戊○○盜賣65張台肥股票等
    情，此有偵查卷在卷足稽，惟依附表(一)所示股票交易明細及
    資金來源，原告並未匯入任何金錢供被告戊○○買入股票，
    被告戊○○買賣股票之股款係經由出賣原告所有集保65張台
    肥股票後，改由融資買入65張台肥股票，將差價1,943,516
    元，用以繼續購買華票及亞旭股票，故原告主張被告戊○○
    盜賣65張台肥股票云云，顯不足採信。此由本院於訴訟後階
    段質之原告，並請其提出買入股票之資金來源，原告始承認
    同意被告戊○○出賣原有之65張台肥股票，將股款用以購買
    華票、亞旭股票一節，更足顯被告戊○○出賣附表(一)編號
    所示之65張台肥股票係經原告同意所為，並無盜賣之侵權行
    為。
  (3)又原告另主張其僅委託被告戊○○買入華票、亞旭股票，並
    未委託被告戊○○賣出股票云云，惟查：
    原告於本院先陳稱：「（法官問：88年11月9日被告戊○○簽立切結書時，台肥股票價格53元如何決定的？當天原
      告是否已知被告戊○○共計從原告國泰世華帳戶中提領
      5,398,000元？）因為我有委託被告戊○○買入台肥股票
      ，88年3月6日以後我有委託被告戊○○買進台肥、亞旭股
      票，華票部分我並沒有委託。（法官問：你偵查中曾說有
      委託被告買入台肥、亞旭、華票等股票，有何意見？提示
      89年他字第467號第37頁背面）因為事情過很久，應該以
      當初所講的為準。----（法官問：原告自承曾委託被告戊○○購買台肥、亞旭、華票股票，但未委託賣出，為何只
      委託買入，未委託賣出？）因為當時股市是上揚的趨勢，
      要達到我設定的目標價，我才同意賣出，當時我設定台肥
      100元才要賣，其他股票的股價我忘了設定多少錢。（法
      官問：原告委託被告戊○○購買前揭股票之款項來源為何
      ？）另具狀補陳。」等語，嗣又陳稱「（法官問：原告本
      人有無約定買入之程度？買幾張股票？委託之情形內容為
      何？）將集保之65張台肥股票賣出後，再以融資買進65
      張台肥股票，剩餘之款項再用來買其他的股票。我原本心
      中有設定10檔的股票，但是沒有特定哪一支，我問戊○○
      哪一支可以買，他就建議我買華票跟亞旭，我就委託將上
      開餘額去購買華票跟亞旭，但是我只有委託他買，沒有委
      託他賣。」等語，足見原告曾向被告戊○○諮詢購買股票
      之選股事宜，然並未特定委託購入之股別及張數。
    按股票交易市場瞬息萬變，股票價值亦可能隨市場而有變
      化，此由附表(一)所示台肥股票自88年3月23日起至88年6月
      22日止，股價從每股51元、52元、54.5 元、58元、55.50
      元不等之波動即可得知，而原告自承：於88年3月23日委
      託被告買入股票後，均未聞問，直至88年11月間收受台肥
      公司召開股東大會通知時，始知悉台肥股票遭被告戊○○
      賣出；原告將系爭存款帳戶之存摺交予被告保管等情，本
      院審諸原告前揭陳述，認原告只有選股而未特定股別及張
      數即交由被告戊○○買入股票，且逾半年均未聞問被告戊○○究竟代為購買何種股票及張數，顯有違交易常情，且
      原告若僅單純委託被告戊○○購入股票，當無交付被告戊○○存摺以供融資買入股票之理，故原告主張僅委託被告
      戊○○買入股票並未委託賣出股票云云，不足採信。
    又被告戊○○雖先後有如附表(二)所示之提領存款紀錄，然
      依附表(一)所示之買賣紀錄，被告戊○○出賣股票後，仍將
      賣出股票所得股款供作再行買入股票之交割款項，若有不
      足則由被告自行匯入，以利進行交割，若被告有盜賣原告
      股票之意思，其於將原告所有系爭存款轉入其個人帳戶後
      ，衡情應不會再繼續匯回購買股票，故被告戊○○主張原
      告全權授權其使用系爭帳戶買賣股票，並約定如有獲利雙
      方對分，虧錢則由被告戊○○負擔等情，較符合交易常情
      ，應堪採信；原告主張被告戊○○盜賣其所有股票云云，
      不足採信。從而原告主張被告戊○○、乙○○有盜賣股票
      之侵權行為，即無理由。
  (4)被告戊○○於88年11月24日出具之切結書，其中載明：被告
    戊○○因一時糊塗，未徵得原告同意即變賣原告宏福證券公
    司名下股票，並私刻印章變更其世華銀行豐原分行帳戶印鑑
    ，盜領存款，今蒙甲○○先生寬容，暫時不予追究，被告戊○○保證於88年12月31日前清償所有債務，絕無食言等語，
    此有切結書一份在卷足憑，惟查：
    原告雖於刑案審理中指稱其並未辦理變更印鑑之手續，然
      前揭變更印鑑之相關手續確係由被告乙○○、訴外人何秀
      麗親自前往原告辦公室辦理等情，業經被告乙○○、證人
      何秀麗於刑事案件到庭證述明確，且渠二人之證詞互何相
      符，且變更印鑑申請上又有原告親自簽名，故原告辦理變
      更印鑑之手續確實為原告親自辦理無訛，原告前揭主張不
      足採信。從而前揭切結書仍記載「私刻印章變更其世華銀
      行豐原分行帳戶印鑑」一節，顯與事實相悖。
    被告戊○○曾先於88年11月9日簽立切結書，其中載明：
      被告戊○○向原告質借65張台肥股票，每股以53元計算，
      共需付3,445,000元，被告戊○○共開立票載發票日88 年
      11月22日88年12月13日、88年12月20日面額各100萬元支
      票各1紙及票載發票日88年12月27日、面額445,000元支票
      1紙交予原告兌現，若此期間，台肥股價超出53元，再按
      時價補足差額等語，此為兩造所不爭，本院審酌此份切結
      書為被告戊○○親筆所書，而88年11月24日之切結書內容
      則為電腦打字並非被告戊○○親書，再參諸其內容有前揭
      不實之處，足徵被告戊○○於刑事案件審理中辯稱：當時
      原告揚言提出告訴，要求其簽寫88年11月24日這份切結書
      等情，應堪採信，從而此份切結書自不得做為認定被告戊○○盜賣附表(一)所示股票之證明。
  (5)被告戊○○雖經台灣高等法院台中分95年度上更(一)字第194
    號刑事判決認定有盜賣如附表(一)所示包括65張台肥股票在內
    之股票等行為，惟本院認前揭刑事判決並未詳酌：「原告除
    原有有之65張台肥股票外，並未再提供資金購買股票，且原
    告僅委託被告買入股票，亦有違交易常情，又原告委託被告
    戊○○購買股票，並未特定買入股別及張數，原告委託後竟
    逾半年以上均未聞問買入情形，甚且原告將存摺交付被告戊○○保管」等情，基於審判獨立原則，本院自不受前揭刑事
    判決內容之拘束，仍應自為認定如前所述，附此敘明。
  (三)被告戊○○確有盜用原告印鑑及盜領原告存款之侵權行為：
  (1)被告戊○○於使用原告所有系爭證券交易帳戶進行如附表(一)
    所示之買賣股票後，曾有附表(二)所示提領存款及匯回資金之
    行為等情，已有系爭股票交易帳戶、原告國泰世華銀行之交
    易憑單及被告戊○○存摺影本為證，且為兩造所不爭，故應
    堪採信。
  (2)被告戊○○提領存款之取款憑條上之印文，經本院送請法務
    部調查局鑑定結果，認定：88年3月25日、88年3月31日、88
    年4月7日、88年6月24日及88年10月21日存款取款憑條上之
    「甲○○」印文與原告於世華銀行印鑑卡上「甲○○」印文
    」比對下，二者形體疊合符合，此有法務部調查局鑑定報告
    可稽，而兩造對前揭鑑定報告亦不爭執，從而前揭取款憑條
    上印文與原告留存於銀行印鑑卡上印文應屬相符，即堪認定
    。
  (3)本件原告對被告戊○○之刑事案件審理中，雖曾將前揭取款
    憑條先後送請法務部調查局、內政部警政署鑑定，惟本院審
    酌前揭鑑定程序，係由原告於刑案中另行提出之印章實物送
    請鑑定，經法務部調查局將前揭印章實物蓋立印文作為鑑定
    比對樣本而進行鑑定，並認：88年3月25日、88年3月31日、
    88 年4月7日、88年6月24日存款取款憑條上之印文與甲○○
    之印鑑實物所蓋立之印文均不相符；而88年10月21日取款憑
    條上之印文則因印文紋線粗化或部分紋線蓋印不清晰，無法
    確認特徵等情，此有該局90年12月20日（90）陸(二)字第9007
    8880號鑑定通知書一份在卷可稽，本院審酌前揭鑑定係由原
    告自行提出印章實物所蓋立之印文作為比對樣本，然經驗法
    則上並無法確認該印章實物即為原告蓋用於國泰世華銀行印
    鑑卡上之約定印鑑，故前揭鑑定自難採為裁判基礎。本院重
    新鑑定時，雖因原告陳稱已將前述送鑑定之印章實物遺失，
    無法再行提出鑑定，故本院僅能將印鑑卡上之印文送請鑑定
    比對，然本院認前揭取款憑條上之印文是否真正，仍應以銀
    行印鑑卡上之印文為準，故本件應以本院前揭鑑定結果較為
    可採，前述刑事案件中之鑑定及判決理由認定印文非真正之
    理由，本院基於審判獨立原則，均無法採認，附此敘明。
  (4)原告主張前揭印鑑卡所約定使用之印鑑並未交予被告戊○○
    保管，而被告戊○○亦堅決否認有保管原告之印鑑，足證原
    告主張前揭印鑑應為原告保管中，應堪採信。被告戊○○雖
    主張前揭領款時，均係親自前往原告辦公室請原告親自用印
    才領款云云，惟查：如附表(二)編號所示88年4月7日領款行
    為，原告出國並不在國內，此為兩造所不爭，故被告前揭主
    張顯非真實。本院復審酌被告戊○○於刑事案件及本件審理
    時均主張其受原告委託買賣股票，雙方約定獲利分紅，損失
    由其負擔，從未主張其向原告另有借款行為，而本件如附表
    (二)所示之領款行為，係將原告所有存款轉入被告戊○○個人
    帳戶內，顯與原告與被告戊○○間前揭委託內容不符，衡情
    原告當無同意任由自己所有存款資金外流不知去向之理，故
    被告戊○○主張前揭取款憑條均係由原告親自用印等情，顯
    非真實，不足採信。
  (5)綜前所述，本院認前揭取款憑條上印文應係被告戊○○利用
    不詳時間、地點先行盜用原告印鑑於空白之取款憑條上，並
    先後於附表(二)所示之時間盜領附表(二)所示之存款，用以個人
    資金週轉之用。又被告戊○○雖於盜領存款後，於附表(二)編
    號、、所示時間曾將資金匯回原告系爭存款帳戶內，
    供作買賣股票交割股款，然此乃被告戊○○回補原告損失之
    行為，並不影響前揭盜領存款之侵權行為之認定。
  (四)被告戊○○、國票公司應負連帶損害賠償責任：
  (1)按因合併而消滅之公司，其權利義務，應由合併後存續或另
    立之公司承受，公司法定有明文，上開規定依公司法第319
    條規定於股份有限公司之合併時亦準用之。查宏福公司業經
    合併為被告國票公司，依前揭法律規定，被告國票公司自應
    概括承受宏福公司之一切權利義務。
  (2)按因故意或過失，不法侵害他人之權利者，負損害賠償責任
    ；受僱人因執行職務，不法侵害他人之權利者，由僱用人與
    行為人連帶負損害賠償責任，民法第184條第1項；民法第18
    8條第1項分別定有明文。又按民法第188條第1項所謂受僱人
    因執行職務不法侵害他人之權利，不僅指受僱人因執行其所
    受命令，或委託之職務自體，或執行該職務所必要之行為，
    而不法侵害他人之權利者而言，即職務上予以機會之行為及
    與執行職務之時間或處所有密切關係之行為，在客觀上足認
    為與其執行職務有關，而不法侵害他人之權利者，亦應包括
    在內，縱使該等行為係受僱人為自己利益而為，亦無不同。
  (3)本件被告戊○○為宏福公司即被告國票公司之受僱人，其利
    用受客戶委託買賣股票之機會，盜用原告之印鑑並盜領原告
    之存款，依民法第184條第1項之規定，自應對原告負損害賠
    償責任。而被告國票公司身為僱傭人，對於被告戊○○前揭
    執行職務而侵害他人之行為，依民法第188條第1項之規定，
    自應負連帶損害賠償責任。
  (4)被告國票公司雖抗辯原告私下委託被告戊○○代為操作買買
    股票，並將存摺交予被告戊○○保管，被告戊○○「盜領銀
    行存款」，並非執行職務行為所致等語。惟查：
    被告戊○○為被告國票公司前身宏福公司之受僱人，其因
      參與營業，受客戶委託買賣股票，致使被告戊○○得以利
      用於買賣股票之機會，在證券公司之營業場所及營業時間
      內，盜用印章並盜領存款，揆諸首開說明，應係屬執行職
      務之範圍無訛。
    本院認證券交易客戶縱使曾簽署「委託人印鑑存摺自行保
      管聲明書暨交割款券轉撥同意書」，明知不得將原留印鑑
      、款項、存摺交由證券公司員工保管，亦不得有借貸金錢
      或股票情事，然上開書面並不足以解免證券公司依民法第
      188條之僱傭人連帶損害賠償責任，證券公司是否應負連
      帶賠償責任，仍應依個案情節認定之，否則證券公司一方
      面要求客戶簽署前揭書面，嗣又為業績營利考量，放任相
      關從業人員替客戶保管存摺買賣股票，衝高業績賺取利潤
      ，另一方面於受僱人侵害客戶權益時發生交易風險時，又
      藉此推諉卸責，顯違民法第188條僱傭人責任制度之立法
      目的。又受僱人發生侵害客戶權益之侵權行為時，該侵權
      行為是否為受僱人之犯罪行為並非重點，應以各該侵權行
      為是否客觀上足認係受僱人執行職務之行為作為判斷標準
      ，亦即個人犯罪行為並非當然不構成執行職務行為，仍應
      依個案事實認定之。本件依前揭說明，被告戊○○前揭盜
      領存款行為，顯係於其藉執行證券交易職務行為之機所為
      ，應認係執行職務行為，被告國票公司前揭抗辯，不足採
      信。
  (5)被告雖主張原告交付存摺予被告戊○○保管，對前揭損害與
    有過失等情，惟查：本件原告縱使於87年4月13日曾簽立
    「委託人印鑑存摺自行保管聲明書暨交割款券轉撥同意書」
    ，且約明不得將原留印鑑、款項、存摺（含一般銀行存摺與
    集保公司存摺）由被告國票貴公司員工保管或與其有借貸金
    錢或股票情事，否則因此項之糾葛或損害，願自行負責，概
    與被告國票公司無涉等語，然原告全權委託被告戊○○買賣
    股票部分，本院業已認定並無侵權行為，故原告就被告戊○○買賣股票部分並無與有過失之問題。另原告交付被告戊○○保管者，僅有便利買賣股票轉帳使用之存摺，並未連同
    印鑑一併交付，本院審諸金融機關審查客戶提領存款之最重
    要之審查事項乃為：「取款憑條上之印鑑是否與印鑑卡上之
    印鑑相符」，故原告前揭交付存摺予被告戊○○保管之行為
    ，於客觀上尚不足致生被告戊○○盜領存款之結果。換言之
    ，若非被告戊○○利用職務行為之機會事先盜用原告之印鑑
    盜蓋在前揭取款憑條上，單以原告交付存摺之事實，並不足
    致存款遭盜領之損害，故本院認原告交付被告戊○○保管存
    摺，與被告戊○○盜領存款之結果及損害之擴大，並無相當
    因果關係。被告國票公司主張原告與有過失，應予過失相抵
    云云，尚不足採信。
  (6)又被告戊○○係利用從事股票買賣業務之機會，於股票交割
    完成股款匯入原告系爭存款帳戶後，盜領如附表(二)所示之存
    款，應屬被告戊○○執行證券交易業務之職務行為已如前述
    ，則被告國票公司對於被告戊○○前揭盜領客戶存款行為，
    仍得依內部監督機制，如行政監督、受僱人平日道德考核、
    對帳通知等行政程序予以監督並避免之，且被告國票公司尚
    可利用職務保證、責任保險等制度來移轉僱傭人責任之風險
    ，被告國票公司抗辯其已盡僱傭人監督之責云云，仍不足採
    信。
  (7)本件被告戊○○盜領原告如附表(二)所示之存款共計5,398,00
    0元，惟被告戊○○業已陸續匯回如附表(二)所示之款項供作
    繼續買入股票交割之款項，共計匯回2,075,000元，此部分
    應認原告所受之損害業已回復，故本件原告遭被告盜領存款
    所受之損害應為3,323,000元（5,398,000元-2,075,000元=
    3,323,000元），本件原告請求之金額3,315,000元，並未逾
    越上開受損害之範圍，本院自應准許。
  (五)綜上所述，原告依侵權行為法律關係，請求被告戊○○、國
    票公司連帶賠償3,315000元及自自起訴狀繕本送達被告翌日
    即90年4月12日起至清償日止，按年利率5%計算之利息，為
    有理由，應予准許；原告逾此部分之請求，為無理由，應予
    駁回。
  (六)原告與被告戊○○、國票公司均陳明願供擔保，聲請宣告假
    執行或免為假執行，經核原告勝訴部分，合於法律規定，爰
    分別酌定相當之擔保金額宣告之；原告其餘假執行之聲請，
    因訴之駁回而失所依據，應予駁回。
七、本案事證已臻明確，兩造其餘主張陳述及所提之證據，均已
    無礙於本院前揭審認，爰不逐一論駁，附此敘明。
丙、據上論結，本件原告之訴為一部有理由，一部無理由，依民
    事訴訟法第79條、第85條第2項、第390條第2項、第392條第
    2項，判決如主文。
中    華    民    國    97    年    11    月    14    日
                  民事第一庭    法  官  陳毓秀
正本係照原本作成。
如對本判決上訴，須於判決送達後20日內向本院提出上訴狀。
中    華    民    國    97    年    11    月    14    日
                                書記官  楊賀傑
【附表(一)】（民國、新台幣）
┌──┬────┬────┬──┬───┬──────┬──────┬─────┬─────┬──────────┐
│編號│交易日期│股票名稱│交易│ 單價 │應付金額    │應得金額    │資金來源  │資金流向  │ 備         註      │
│    │（88年）│及數量  │方式│（元）│            │            │          │          │                    │
├──┼────┼────┼──┼───┼──────┼──────┼─────┼─────┼──────────┤
│  │3月23日 │台肥65張│資買│52.00 │1,356,816元 │            │          │甲○○帳戶│ 交割結算應得1,943, │
├──┼────┼────┼──┼───┼──────┼──────┤          │          │ 516元存入甲○○帳  │
│  │3月23日 │台肥65張│集賣│51.00 │            │3,300,332元 │          │          │ 戶                 │
│    │        │        │    │      │            │            │          │          │                    │
├──┼────┼────┼──┼───┼──────┼──────┼─────┼─────┼──────────┤
│  │3月23日 │華票50張│集買│16.20 │  811,154元 │            │甲○○帳戶│          │ 甲○○帳戶內於88年 │
│    │        │        │    │      │            │            │內資金    │          │ 3月25日尚餘1,158,  │
│    │        │        │    │      │            │            │          │          │ 434元，經戊○○將其│
│    │        │        │    │      │            │            │          │          │ 中115萬元提領轉帳至│
│    │        │        │    │      │            │            │          │          │ 其個人帳戶內；同年 │
│    │        │        │    │      │            │            │          │          │ 3月30日戊○○又回存│
│    │        │        │    │      │            │            │          │          │ 1,035,000元至甲○○│
│    │        │        │    │      │            │            │          │          │ 帳戶，給付買入亞旭 │
│    │        │        │    │      │            │            │          │          │ 股票交割款         │
├──┼────┼────┼──┼───┼──────┼──────┼─────┼─────┼──────────┤
│  │3月26日 │亞旭30張│集買│34.70 │1,042,483元 │            │同上      │          │                    │
├──┼────┼────┼──┼───┼──────┼──────┼─────┼─────┼──────────┤
│  │3月29日 │亞旭30張│集賣│35.10 │            │1,048,341元 │同上      │          │ 買入及賣出交割款185│
├──┼────┼────┼──┼───┼──────┼──────┤          │          │ ,281元由甲○○帳戶 │
│  │3月29日 │亞旭60張│資買│35.80 │  863,060元 │            │          │          │ 內支付             │
├──┼────┼────┼──┼───┼──────┼──────┼─────┼─────┼──────────┤
│  │3月29日 │華票50張│集賣│16.20 │            │  806,416元 │          │甲○○帳戶│ 甲○○帳戶內尚餘2, │
├──┼────┼────┼──┼───┼──────┼──────┼─────┼─────┤ 488,223元，戊○○於│
│  │3月29日 │台肥65張│資賣│54.50 │            │1,495,575元 │          │甲○○帳戶│ 88年3月31日將其中  │
│    │        │        │    │      │            │            │          │          │ 248萬元轉帳存入其個│
│    │        │        │    │      │            │            │          │          │ 人帳戶內           │
├──┼────┼────┼──┼───┼──────┼──────┼─────┼─────┼──────────┤
│  │4月 1日 │亞旭8張 │資買│34.70 │  111,995元 │            │同上      │          │ 戊○○於88年4月3日 │
├──┼────┼────┼──┼───┼──────┼──────┼─────┤          │ 轉入81萬元，供作資 │
│  │4月 1日 │亞旭50張│資買│34.90 │  700,486元 │            │同上      │          │ 買亞旭股票之交割款 │
├──┼────┼────┼──┼───┼──────┼──────┼─────┼─────┼──────────┤
│  │4月 3日 │亞旭20張│資賣│34.50 │            │  256,143元 │          │甲○○帳戶│ 當日資賣亞旭股票所 │
├──┼────┼────┼──┼───┼──────┼──────┤          │          │ 得款共計1,556,049  │
│  │4月 3日 │亞旭20張│資賣│34.50 │            │  257,145元 │          │          │ 元於88年4月7日交割 │
│    │        │        │    │      │            │            │          │          │ 存入甲○○帳戶內； │
├──┼────┼────┼──┼───┼──────┼──────┤          │          │ 另戊○○於88年4月7 │
│  │4月 3日 │亞旭18張│資賣│34.60 │            │  232,321元 │          │          │ 日提領甲○○帳戶內 │
├──┼────┼────┼──┼───┼──────┼──────┤          │          │ 156萬元。          │
│  │4月 3日 │亞旭20張│資賣│34.60 │            │  270,458元 │          │          │                    │
├──┼────┼────┼──┼───┼──────┼──────┤          │          │                    │
│  │4月 3日 │亞旭40張│資賣│34.60 │            │  539,982元 │          │          │                    │
├──┼────┼────┼──┼───┼──────┼──────┼─────┼─────┼──────────┤
│  │6月21日 │台肥5張 │資買│58.00 │  116,413元 │            │同上      │          │戊○○於88年6月23日 │
├──┼────┼────┼──┼───┼──────┼──────┼─────┤          │回存23萬元至甲○○  │
│  │6月21日 │台肥5張 │資買│58.00 │  116,413元 │            │同上      │          │帳戶內供作資買台肥  │
│    │        │        │    │      │            │            │          │          │股票之交割款        │
├──┼────┼────┼──┼───┼──────┼──────┼─────┼─────┼──────────┤
│  │6月22日 │台肥10張│資賣│55.00 │            │  204,453元 │同上      │          │戊○○於88年6月24日 │
│    │        │        │    │      │            │            │          │          │將甲○○帳戶內20萬  │
│    │        │        │    │      │            │            │          │          │元轉帳至其個人帳戶  │
│    │        │        │    │      │            │            │          │          │內，另於88年10月21  │
│    │        │        │    │      │            │            │          │          │日自甲○○帳戶內提  │
│    │        │        │    │      │            │            │          │          │領現金8千元。       │
└──┴────┴────┴──┴───┴──────┴──────┴─────┴─────┴──────────┘
【附表(二)】戊○○盜領甲○○存款明細
┌──┬──────┬──────┬──────┬─────────────┐
│編號│  交易日期  │ 提領金額   │回存金額    │ 備         註            │
│    │ （民國）   │（新台幣）  │（新台幣）  │                          │
├──┼──────┼──────┼──────┼─────────────┤
│  │ 88年3月25日│1,150,000元 │            │                          │
├──┼──────┼──────┼──────┼─────────────┤
│  │ 88年3月30日│            │1,035,000元 │供作買入亞旭股票之交割款  │
├──┼──────┼──────┼──────┼─────────────┤
│  │ 88年3月31日│2,480,000元 │            │                          │
├──┼──────┼──────┼──────┼─────────────┤
│  │ 88年4月3日 │            │  810,000元 │供作買入亞旭股票之交割款  │
├──┼──────┼──────┼──────┼─────────────┤
│  │ 88年4月7日 │1,560,000元 │            │                          │
├──┼──────┼──────┼──────┼─────────────┤
│  │ 88年6月23日│            │  230,000元 │供作買入台肥股票之交割款  │
├──┼──────┼──────┼──────┼─────────────┤
│  │ 88年6月24日│  200,000元 │            │                          │
├──┼──────┼──────┼──────┼─────────────┤
│  │88年10月21日│    8,000元 │            │                          │
│    │            │            │            │                          │
├──┼──────┼──────┼──────┼─────────────┤
│合計│            │5,398,000元 │2,075,000元 │ 原告所受損害為3,323,000元│
└──┴──────┴──────┴──────┴─────────────┘


司法院資訊處製作；財團法人民間司法改革基金會備份。
